【裁判字號】    95,簡上,151
【裁判日期】    951121
【裁判案由】    給付代工工資
【裁判全文】
臺灣板橋地方法院民事判決             95年度簡上字第151號
上  訴  人  瑞鴻國際服飾有限公司
法定代理人  乙○○
被上訴人    甲○
                        樓
上列當事人間請求給付代工工資事件，上訴人對於中華民國95年
5 月30日本院三重簡易庭95年度重簡字第1339號第一審民事判決
提起上訴，經本院於95年11月7 日言詞辯論終結，判決如下：
    主  文
上訴駁回。
第二審訴訟費用由上訴人負擔。
    事實及理由
一、被上訴人起訴主張：被上訴人承攬上訴人之成衣代工製作，
    於民國95年1 月份起至同年3 月31日止陸續交付2,479 件完
    成品予上訴人，詎上訴人迄今仍未清償代工費新臺幣（下同
    ）419,330 元。為此，爰依承攬之法律關係，請求上訴人給
    付419,330 元及起訴狀繕本送達翌日即95年5 月22日起至清
    償日止，按週年利率5%計算之法定遲延利息等語。
二、上訴人則抗辯如下：
（一）上訴人與被上訴人曾於95年4 月21日簽訂同意書一件內載
      明：「立同意書人（即被上訴人）茲同意於民國95年5 月
      10日前將代工之全部衣服交清返還予瑞鴻國際服飾有限公
      司（即上訴人），同時由瑞鴻國際服飾有限公司（即上訴
      人）於民國95年5 月22日下午2 時至3 時整，給付立同意
      書人（即被上訴人）之債權金額按參成計算以現金交付後
      ，立同意書人（即被上訴人）即同意不得再向瑞鴻國際服
      飾有限公司（即上訴人）為任何債權主張或請求」。
（二）茲因被上訴人於95年5 月10日前，未能將所代工之全數服
      飾，總計大貨1,297件及樣衣25件全部交還上訴人。對此
      ，上訴人屢次向被上訴人催討，被上訴人均置之不理，足
      見被上訴人顯然違約，未將上開衣服返還上訴人。
（三）依據民法所規定同時履行抗辯權，對方未能將上開衣服返
      還上訴人以前，上訴人自得主張同時履行抗辯權，拒絕給
      付代工工資。
三、原審為上訴人全部敗訴之判決，上訴人提起上訴，聲明：（
    1）原判決廢棄。（2）被上訴人在第一審之訴駁回。
    被上訴人則聲明：上訴駁回。
四、兩造不爭執之事實：
    按依民事訴訟法第280 條第3 項規定：「當事人對於他造主
    張之事實，已於相當時期受合法之通知，而於言詞辯論期日
    不到場，亦未提出準備書狀爭執者，準用第一項之規定。但
    不到場之當事人係依公示送達通知者，不在此限。」，被上
    訴人主張其承攬上訴人之成衣代工製作，自95年1 月份起至
    同年3 月31日止陸續交付2,479 件完成工作，詎上訴人迄今
    仍未清償代工費419,330 元之事實，業據提出完成品簽收單
    5 份、代工單4 份、代工結帳明細表5 紙為證（原審卷第6
    至19頁），而原審寄送予上訴人之起訴狀繕本及調解通知書
    ，係於95年5 月11日寄存於上訴人公司法定代理人乙○○戶
    籍地所在之台北巿政府警察局中正第二分局思源派出所，此
    有送達回證在卷足憑（原審卷第26頁），上訴人未於原審言
    詞辯論期日到場，亦未提出書狀爭執，依上開規定，應視同
    自認被上訴人主張之事實，且上訴人於本院準備程序期日，
    對於上開承攬法律關係之存在與承攬報酬數額未加爭執，自
    堪信被上訴人之主張為真正。
五、得心證之理由：
    上訴人辯稱：兩造曾於95年4 月21日和解，被上訴人同意於
    95年5 月10日前將代工之全部衣服返還予上訴人，上訴人則
    於95年5 月22日下午2 時至3 時整，給付即被上訴人原代工
    費用三成之現金予被上訴人。惟被上訴人並未依約履行，上
    訴人自得行使同時履行抗辯權，拒絕給付代工費用等語。被
    上訴人則主張上訴人不提供交付工作物之地點，被上訴人又
    不知上訴人公司遷移至何處，其願意將代工物品送回上訴人
    公司，況有些代工物品已在其他代工者持有中，伊無法返還
    。上訴人並未依同意書之約定給付代工費用，伊已以存證信
    函通知解除系爭同意書之契約等語。經查：
（一）上訴人辯稱：兩造曾於95年4 月21日簽訂同意書1 件，載
      明：「立同意書人（即被上訴人）茲同意於民國95年5 月
      10日前將代工之全部衣服交清返還予瑞鴻國際服飾有限公
      司（即上訴人），同時由瑞鴻國際服飾有限公司（即上訴
      人）於民國95年5 月22日下午2 時至3 時整，給付立同意
      書人（即被上訴人）之債權金額按參成計算以現金交付後
      ，立同意書人（即被上訴人）即同意不得再向瑞鴻國際服
      飾有限公司（即上訴人）為任何債權主張或請求」等語，
      業據提出同意書影本1 件（本院卷第27頁、第28頁正背面
      ），亦經被上訴人自認在卷，堪以採信。惟按債權人對於
      已提出之給付，拒絕受領或不能受領者，自提出時起，負
      遲延責任。債務人非依債務本旨實行提出給付者，不生提
      出之效力。但債權人預示拒絕受領之意思，或給付兼需債
      權人之行為者，債務人得以準備給付之事情，通知債權人
      ，以代提出。民法第234 、235 條分別定有明文。債權人
      於債務人履行債務前，已預示拒絕受領之意思表示，或債
      務人之給付兼需債權人之行為而不行為，債權人即負受領
      遲延之責任。又債權人遲延後，須再表示受領之意思，或
      為受領給付作必要之協力，催告債務人給付時，受領遲延
      之狀態，始因滌除而告終了。上訴人辯稱被上訴人於95年
      5 月10日前，未能將所代工之全數服飾，總計大貨1,297
      件及樣衣25件全部交還上訴人等語，被上訴人雖未加以爭
      執，惟主張其不知上訴人公司遷移至何處，其願意將代工
      物品送回上訴人公司等語，但經上訴人公司法定代理人於
      本院95年9 月6 日準備程序期日陳述；「我已經停業，不
      知送到哪裡」等語，另參諸上訴人公司之主事務所設於台
      北縣三重巿重新路5 段609 巷4 號8 樓之2 ，原審依上址
      寄送起訴狀繕本及調解通知書予上訴人，但於95年5 月11
      日退回原審等情，有上訴人公司設立暨變更登記表影本1
      件、退回之送達回證1 件在卷足憑（原審卷第27、35至38
      頁），準此以觀，上訴人公司於同意書所載被上訴人應返
      還代工物品之95年5 月10日當日，已不在其主事務所營業
      ，被上訴人主張其不知被上訴人公司遷至何處等語，堪信
      為真。職是，被上訴人依系爭同意書，雖有返還工作物予
      上訴人之義務，但因上訴人停止營業，復於本件準備程序
      期日當庭表示拒絕受領，其實已陷於受領遲延，被上訴人
      並未遲延給付之情事，上訴人辯稱被上訴未依約提出給付
      等語，要無足取。
（二）次按當事人之一方，應向他方先為給付者，如他方之財產
      ，於訂約後顯形減少，有難為對待給付之虞時，如他方未
      為對待給付或提出擔保前，得拒絕自己之給付。民法第26
      5 條定有明文。且此一規定乃予先為給付義務人以不安之
      抗辯權，此項抗辯權，與同法第264 條之同時履行抗辯權
      異其性質。既有前者，不能仍認後者之存在。最高法院57
      年台上字第3049號著有判例可資參照。上訴人未依系爭承
      攬法律關係給付系爭承攬報酬予被上訴人，上訴人復已停
      止營業，遲延受領工作物尚未滌除，足見其財產於成立系
      爭承攬契約後顯形減少，有難為給付承攬報酬之虞，被上
      訴人自得拒絕給付完成之工作物，是其無遲延給付之情事
      ，上訴人行使同時履行抗辯權，自屬於法無據。
（三）和解契約成立後，當事人雙方固應受和解契約之拘束，不
      得就和解前之法律關係，再行主張，惟和解契約亦為契約
      之一種，如一方履行遲延者，他方非不得依民法第254 條
      之規定，解除該和解契約。被上訴人提起本件訴訟，請求
      上訴人給付承攬報酬，惟上訴人除未依承攬契約給付系爭
      承攬外，復迄未依同意書之約定，給付系爭承攬報酬中按
      三成計算之現金予被上訴人，其依法對於被上訴人依同意
      書約定所負交付工作物之義務，又無法行使同時履行抗辯
      權，已陷於給付遲延，業如上述，被上訴人提出本件訴訟
      於實質上亦屬催告上訴人履行給付義務。被上訴主張其業
      以板橋後埔郵局第777 號存證信函，為解除同意書所為約
      定之意思表示等語，業據提出存證信函影本1 紙為證（本
      院卷第37頁），又被上訴人於95年10月13日本院準備程序
      期日，當庭為解除同意書所為約定之意思表示，而本院業
      已將95年10月13日準備程序筆錄繕本送達予被上訴人，有
      送達回證2 紙附卷可稽（本院卷第39、40頁），準此，被
      上訴人解除和解（同意書）契約之意思表示已送達上訴人
      ，系爭和解契約（同意書之約定）業已解除，被上訴人之
      主張，堪信為真正。
（四）按稱承攬者，謂當事人約定，一方為他方完成一定之工作
      ，他方俟工作完成，給付報酬之契約；報酬，應於工作交
      付時給付之，無須交付者，應於工作完成時給付之。綜上
      所述，被上訴人主張為可採，上訴人所辯均無可取。被上
      訴人既為上訴人完成系爭承攬契約約定之工作，上訴人受
      領遲延，上訴人自應給付本件尚未清償之承攬報酬。次按
      「給付無確定期限者，債務人於債權人得請求給付時，經
      其催告而未為給付，自受催告時起，負遲延責任。其經債
      權人起訴而送達訴狀，或依督促程序送達支付命令，或為
      其他相類之行為者，與催告有同一之效力。」、「遲延之
      債務，以支付金錢為標的者，債權人得請求依法定利率計
      算之遲延利息。」、「應付利息之債務，其利率未經約定
      ，亦無法律可據者，週年利率為百分之五。」民法第22 9
      條第2 項、第233 條第1 項前段、第203 條分別定有明文
      。本件被上訴人請求上訴人給付承攬報酬，係以支付金錢
      為標的，無確定期限，又未約定利率，從而，被上訴人本
      於承攬契約之法律關係，求為命上訴人給付被上訴人419,
      330 元，及自起訴狀繕本送達被告翌日即95年5 月11日起
      至清償日止，按週年利率5%計算之利息，為有理由，應予
      准許。是則原審判命上訴人如數給付，並依職權宣告假執
      行，於法並無不合。上訴意旨指摘原判決不當，求予廢棄
      改判，為無理由，應予駁回。
六、本件判決基礎已臻明確，兩造其餘之攻擊防禦方法及訴訟資
    料，核與判決之結果不生影響，爰不一一論述，併予敘明。
七、訴訟費用負擔之依據：民事訴訟法第78條。
中    華    民    國    95    年    11    月    21    日
                  民事第二庭    審判長法官  梁宏哲
                                      法官  程怡怡
                                      法官  徐福晉
右正本證明與原本無異。
本判決不得上訴。
中    華    民    國    95    年    11    月    21    日
                                    書記官  劉怡欣


司法院資訊處製作；財團法人民間司法改革基金會備份。
